臺灣高等法院臺中分院刑事裁定　
111年度聲字第1238號
聲明異議人  
即 受 刑人    廖儀芳





聲明異議人即  
受刑人之配偶  凃懿秦



上列聲明異議人因受刑人加重詐欺等案件，不服臺灣臺中地方檢
察署檢察官之執行指揮(111年度執字第2855號)，聲明異議，本
院裁定如下：
    主  文
臺灣臺中地方檢察署檢察官所為111年度執字第2855號之執行指
揮命令，應予撤銷，由檢察官另為妥適之處分。
    理  由
一、聲明異議意旨略以：聲明異議人即受刑人乙○○（下稱受刑人
    ），所受徒刑為有期徒刑6月以下，依法得聲請易服社會勞
    動，因執行程序瑕疵而遭剝奪該權利，顯有未合，且受刑人
    有3名未成年子女，及家庭狀況確有不宜入監執行之情事，
    爰依法聲明異議，請鈞院准予受刑人易服社會勞動等語。
二、按受刑人或其法定代理人或配偶，以檢察官執行之指揮為不
    當者，得向諭知該裁判之法院聲明異議，刑事訴訟法第484
    條定有明文，觀其立法目的在於以聲明異議，請求法院裁定
    變更或撤銷檢察官不當之執行指揮，期無錯誤。所稱「檢察
    官執行之指揮不當」，應係指檢察官有積極執行指揮之違法
    及其執行方法有不當等情形而言（最高法院77年台抗字第74
    1號裁定意旨參照）。次按犯最重本刑為5年以下有期徒刑以
    下之刑之罪，而受6月以下有期徒刑或拘役之宣告者，得以1
    千元、2千元或3千元折算1日，易科罰金，但易科罰金，難
    收矯正之效或難以維持法秩序者，不在此限；受6月以下有
    期徒刑或拘役之宣告，不符第1項易科罰金之規定者，得依
    前項折算規定，易服社會勞動；前二項之規定，因身心健康
    之關係，執行顯有困難者，或易服社會勞動，難收矯正之效
    或難以維持法秩序者，不適用之，刑法第41條第1項、第3項
    、第4項亦分別定有明文。而刑法第41條第1項、第3項規定
    之易科罰金、易服社會勞動制度，旨在救濟短期自由刑之流
    弊，性質屬易刑處分，乃基於特別預防刑事政策之立法，冀
    藉受短期自由刑宣告之受刑人，經由罰金或社會勞動之處罰
    促使改過遷善達到復歸社會之刑罰目的；復考量苟易刑處分
    而不入監執行未克達成上揭特別預防目的時，即無適用之餘
    地，是於該條第1項但書、第4項規定，如易科罰金、易服社
    會勞動難收矯正之效或難以維持法秩序者，不在此限；至於
    上開法條所稱之「難收矯正之效」及「難以維持法秩序」，
    均屬不確定法律概念，此乃立法者賦予執行者能依具體個案
    ，就受刑人之犯罪特性、犯罪情節、執行效果、受刑人犯罪
    當時之社會環境、受刑人之特殊事由，佐以法秩序之維護等
    一切因素綜合評斷；亦即，檢察官於審酌時，應就關於自由
    刑一般預防（即維持法秩序）與特別預防（即有效教化、矯
    治受刑人使其回歸社會）目的為衡平裁量，做成合義務性之
    裁量，於個案中實現法律之目的與價值，落實易科罰金制度
    旨在替代短期自由刑之執行，避免短期自由刑流弊之目的。
    從而，法律既賦予檢察官此項裁量權之事項，又未如刑法第
    57條列舉或例示檢察官應審酌之情狀，法院對其判斷裁量權
    之行使，應採取較低之審查密度，原則上不宜自行代替檢察
    官判斷受刑人是否有上開因素而難收矯正之效或難以維持法
    秩序，惟若檢察官之判斷有瑕疵，法院仍非不得介入審查檢
    察官所為裁量⑴有無超出法律授權之範圍？⑵有無違反正當法
    律程序？或違反法治國家應遵守之原理原則（如平等原則、
    公益原則、信賴保護原則等）？⑶是否基於與刑法第41條第1
    項、第3項、第4項裁量要件無關之考量？⑷對事實的判斷與
    預測，是否具有公然、明顯的錯誤，或違背一般公認之價值
    判斷標準等事項，以判斷檢察官所為裁量有無明顯違法或瑕
    疵（裁量濫用、裁量怠惰、裁量逾越）。
三、受刑人前因加重詐欺等案件，經臺灣臺中地方法院以110年
    度金訴字第35號判決判處有期徒刑1年2月，受刑人不服，提
    起上訴後，經本院以110年度金上訴字第1494號判決撤銷原
    判決，改判處有期徒刑6月，受刑人再提起上訴，經最高法
    院以111年台上字第949號判決駁回上訴後確定。經移由臺灣
    臺中地方檢察署檢察官以111年度執字第2855號案件指揮執
    行等情，業據本院調取上開執行案件卷宗核閱無訛。又本件
    係受刑人前開加重詐欺案件判處之有期徒刑6月，所執行之
    裁判為本院110年度金上訴字第1494號刑事確定判決，揆諸
    前開說明，本院即屬刑事訴訟法第484條所規定「諭知該裁
    判之法院」無誤，是本院就本件聲請當有管轄權，先予敘明
    。
四、本件執行檢察官先以111年度執字第2855號執行傳票通知受
    刑人於民國111年4月7日到案執行，受刑人收受通知後，未
    到案執行，執行檢察官於111年4月7日簽發拘票，於111年4
    月16日拘提受刑人到案，於同日以111年度執字第2855號執
    行指揮書發監執行。嗣受刑人於111年4月19日具狀聲請易服
    社會勞動，聲明異議人即受刑人之配偶甲○○亦於111年4月30
    日具狀聲明異議暨聲請易服社會勞動，分別經執行檢察官於
    111年5月4日以中檢謀矩111執聲他1400字第1119047266號函
    文回覆稱「台端聲請易科罰金或易服社會勞動乙節，礙難照
    准，請查照」，及以111年5月6日以中檢謀矩111執聲他1547
    字第1119048369號函文回覆稱「台端為受刑人乙○○聲請易服
    社會勞動乙節，礙難照准，請查照」，維持111年度執字第2
    855號發監執行之指揮命令，有上開二函文附卷可稽（見本
    院卷第59、73頁），並經本院調閱111年度執字第2855號執
    行卷宗核閱無誤。從而，執行檢察官否准受刑人易服社會勞
    動之聲請，並未敘明受刑人有何因身心健康之關係，執行顯
    有困難者，或易服社會勞動難收矯正之效或難以維持法秩序
    等例外情形，而有入監執行必要之具體理由，已難謂無理由
    不備之瑕疵，執行檢察官裁量權之行使難謂適法允當。
五、從而，本件執行檢察官於裁量是否准予受刑人易服社會勞動
    時，並未於執行指揮函文內說明執行檢察官於裁量時，是否
    已將受刑人聲請易服社會勞動之理由與釋明資料納入斟酌判
    斷，決定不予採擇之具體理由，容有應考量之因素而未考量
    之情事，及理由不備之瑕疵。是以本件執行檢察官就此職權
    裁量之事項，難謂其裁量之行使毫無瑕疵可指。聲明異議人
    執前詞指摘檢察官上開執行指揮不當，為有理由，檢察官本
    件發監執行之執行指揮命令既有上開不當之處，即屬無可維
    持，應由本院予以撤銷。又上開執行指揮命令既經撤銷，則
    受刑人宣告刑之執行是否得准予易服社會勞動，有無執行顯
    有困難，或不執行該應執行刑，即難收矯正之效或難以維持
    法秩序情形，仍應由檢察官依正當法律程序，本其裁量權限
    ，另為適法、妥當之指揮執行。
六、依刑事訴訟法第486條，裁定如主文。
中　　華　　民　　國　　111 　年　　6 　　月　　28　　日
            刑事第三庭    審判長法　官  楊  真  明
　　　　　　　　　　　　        法　官  李  明  鴻
　　　　　　　　　　　　　      法　官  楊  欣  怡
以上正本證明與原本無異。
如不服本裁定，應於收受送達後5日內向本院提出抗告書狀（須
附繕本）。因疫情而遲誤不變期間，得向法院聲請回復原狀。

                                書記官  孫  銘  宏
　　　　　　　　　　　　　　　　
中　　華　　民　　國　　111 　年　　6 　　月　　28　　日